臺灣高等法院高雄分院刑事判決　　　 100年度上訴字第1051號
上　訴　人
即　被　告　劉三川
選任辯護人　吳豐賓律師（法扶）
上列上訴人因殺人未遂案件，不服臺灣高雄地方法院99年度訴字
第1480號中華民國100 年5 月18日第一審判決（起訴案號：臺灣
高雄地方法院檢察署99年度偵字第26869 號），提起上訴，本院
判決如下：
    主  文
原判決撤銷。
劉三川傷害人之身體，處有期徒刑壹年，扣案木質柄鐵鎚壹把沒
收；又傷害人之身體，處有期徒刑壹年貳月，扣案斧頭壹把沒收
；又傷害人之身體，處有期徒刑壹年參月，扣案木質柄鐵鎚壹把
沒收。應執行有期徒刑貳年拾月，扣案木質柄鐵鎚壹把、斧頭壹
把均沒收。
    事  實
一、劉三川前因殺人未遂及妨害自由案件，經本院判處有期徒刑
    5 年2 月、3 月，定應執行刑有期徒刑5 年3 月確定，民國
    86年12月3 日入監執行，於91年9 月30日執行完畢。詎仍不
    知警惕：
 (一) 劉三川於99年4 月30日下午3 時30分許，騎乘其所有車牌號
    碼970-EWC 號重型機車，在高雄市○○區○○路三段前，見
    張文皇未戴安全帽而騎乘車號NB6-482 號重型機車於該路段
    停等紅燈之際，突認張文皇經常對其騷擾，致其無法安穩，
    竟基於傷害人身體之犯意，持其所有、木質柄長度33.5公分
    、直徑2.9 公分、重0.2 公斤之鐵鎚1 把，自後方騎車靠近
    張文皇並向其後腦方向揮擊鐵鎚，而擊中張文皇之後腦，張
    文皇受有後腦血腫及腦震盪之傷害，劉三川隨即騎乘機車離
    去，張文皇報警並自行至醫院就診。
 (二) 翌日99年5 月1 日下午6 時19分許，劉三川騎乘車號970-EW
    C 號重型機車，在高雄市林園區○○○路79之1 號前，又見
    張文皇騎乘NB6-482 號重型機車慢速行經該處，劉三川復基
    於傷害人身體之犯意，持其所有、長12公分、重0.4 公斤之
    斧頭1 把，自後方騎車靠近張文皇，並以斧背向張文皇後背
    部與後腦部之間揮去，張文皇因重心不穩人車倒地，劉三川
    下車持續以斧頭背部毆打張文皇之腿部、膝部，造成張文皇
    之背部淤傷、右小腿撕裂傷4 ×1.5 公分、右膝及膝後窩撕
    裂傷3 ×1 公分、右小腿擦傷2 ×1 公分、右足擦傷3 ×3
    公分等傷害，劉三川隨即逃逸，張文皇報警並由救護車送至
    醫院就診。
 (三) 劉三川於99年8 月10日下午6 時50分前，見黃耀興騎乘機車
    行駛於路上，即騎乘其所有970-EWC 號重型機車尾隨黃耀興
    ，於同日下午6 時50分行經高雄市○○區○○路、忠孝西路
    口處時，黃耀興適在該路口停等紅燈，劉三川誤認黃耀興曾
    在其於路邊攤吃飯時自後對其比手畫腳，心有不滿，乃基於
    傷害人身體之犯意，持上該木質柄長度33.5公分之鐵鎚，自
    後方騎車靠近並往黃耀興之頭、背部揮去，造成黃耀興頭部
    外傷併後枕部撕裂傷之傷害，黃耀興經人送醫治療。嗣經警
    調閱路邊監視錄影畫面而查獲上情。
二、案經被害人張文皇、黃耀興訴由高雄市政府警察局林園分局
    報告臺灣高雄地方法院檢察署檢察官偵查起訴。
    理  由
壹、程序部分
一、按「被告以外之人於偵查中向檢察官所為陳述，除顯有不可
    信之情況者外，得為證據」刑事訴訟法第159 條之1 第2 項
    定有明文，檢察官於偵查中向被告以外之人所取得之陳述，
    原則上均能遵守法律規定，不致違法取供，其可信度極高，
    被告以外之人於偵查中已具結而為證述，除反對該項供述得
    具有證據能力之一方，已釋明「顯有不可信之情況」之理由
    外，應認其陳述具有證據能力。證人張文皇、黃耀興於偵查
    時經具結之證詞，經審酌證人於偵查時之供述，並無受到外
    力干擾，依其陳述時之外在環境及情況，並無任何顯不可信
    之情形，揆諸上開法條規定，應認其於偵查時之供述，具有
    證據能力。
二、被告以外之人於審判外之陳述，雖不符同法第159 條之1 至
    之4 規定，而經當事人於審判程序同意作為證據，法院審酌
    該言詞陳述或書面陳述作成時之情況，認為適當者，亦得為
    證據。又當事人、代理人或辯護人於法院調查證據時，知有
    第159 條第1 項不得為證據之情形，而未於言詞辯論終結前
    聲明異議者，視為有前項之同意，同法第159 條之5 亦定有
    明文。本件檢察官、被告及辯護人於原審及本院審判程序中
    ，對於上述以外，本案相關證人張文皇、黃耀興於警詢之證
    述暨其他相關具傳聞性質之證據資料之證據能力，均表示無
    意見，且迄於言詞辯論終結前亦未聲明異議。審酌本案證人
    之陳述及證據資料作成時之情況，核無違法取證或其他瑕疵
    ，證據力亦無明顯過低之情形，認為以之作為證據為適當，
    依刑事訴訟法第159 條之5 規定，自均得作為證據。
貳、實體部分
一、訊據上訴人即被告劉三川於偵、審時均坦承有持斧頭、鐵鎚
    傷害張文皇、黃耀興之犯行，至於各次犯行各係持何種工具
    ，查被告於警、偵訊時均陳稱：於99年8 月10日在高雄市○
    ○區○○路一段與忠孝西路口係持鐵鎚打傷黃耀興之頭部（
    警卷第4 頁、偵卷第6 頁），然於本院審理時曾改稱：是持
    斧頭打黃耀興等語（本院卷第54、69頁）；就被害人張文皇
    之部分，被告就其於99年5 月1 日18時19分在高雄市林園區
    ○○○路79之1 號前以及99年4 月30日15時30分在高雄市○
    ○區○○路三段前攻擊張文皇所持用之工具，被告於警詢時
    均未敘明，而於偵查時係稱：「有拿斧頭砍張文皇兩隻腳，
    沒有打頭部」（偵卷第6 頁）、「我只知道我有拿榔頭打張
    文皇背部和腳」（偵卷第7 頁）；雖對於斧頭與鐵槌均有提
    及，然對於各次係持何工具作案，則未有供明。而被告於原
    審時陳稱：「我拿鐵鎚打傷他，因他每天跟蹤我」等語（原
    審卷第36頁），然對於究係99年5 月1 日18時19分或99年4
    月30日15時30分持鐵鎚攻擊張文皇？被告亦未說明。於本院
    中，經審判長提示扣案2 把鐵鎚、1 把斧頭讓其辯認（按：
    小支木質柄鐵鎚長度33.5公分、重量0.2 公斤；斧頭長度34
    公分、重量0.4 公斤，塑膠水管柄鐵槌長39公分、重量2 公
    斤），犯案當時所持用之工具時，被告則明確陳稱：第一次
    打張文皇係用圓頭較小支的鐵鎚，第二次係用斧頭等語（本
    院卷第54頁）。
二、經查：
（一）被告於99年4 月30日下午3 時30分許，騎乘車號970-EWC
      號普通重型機車，在高雄市○○區○○路三段前，以其所
      有之木質柄鐵鎚向張文皇頭部方向揮擊而去，造成張文皇
      後腦血腫及腦震盪之傷害；被告99年5 月1 日下午6 時19
      分許，亦騎乘車號970-EWC 號重型機車，又在高雄市林園
      區○○○路79之1 號前見到張文皇騎乘機車緩慢行進中，
      復持其所有之斧頭，以斧背較鈍之處敲擊張文皇之背部，
      張文皇人車倒地後，被告復以斧頭背部攻擊張文皇腿部，
      致張文皇受有背部淤傷、右小腿撕裂傷4 ×1.5 公分、右
      小腿擦傷2 ×1 公分、右足擦傷3 ×3 公分等之傷害；被
      告再於99年8 月10日下午6 時50分許，騎乘車號970-EWC
      號重型機車，在高雄市○○區○○路一段、忠孝西路口前
      ，見黃耀興騎乘機車於該處停等紅燈，復持其所有之同上
      鐵鎚向黃耀興之頭、背部方向揮擊，造成黃耀興頭部外傷
      、後枕部撕裂傷等傷害各節，業據證人張文皇於偵查中結
      證稱：「99年4 月30日下午我騎機車在回家路上，車停紅
      燈時，被告騎車停在我後面，就突然拿斧頭往我後腦用力
      敲一下，我當場倒下，被告就騎車離開，隔一天，也是我
      騎車在路上，當時我是行進中，他騎在我後方，拿斧頭打
      我後腦及後背中間約脖子的位置，我人車倒地，他又拿斧
      頭敲我腿。我第一次報案時說被告持鐵鎚是因為路人跟我
      說犯嫌是持鐵鎚攻擊我，我才這樣跟警方說，經我回想，
      斧頭才是傷害我的武器。」等語明確（偵卷第29、30頁）
      ，被害人即證人黃耀興於偵查中結證稱：「我騎車停紅燈
      ，被告從我後方拿東西打我頭部一下，我不清楚他拿什麼
      東西，我摸我頭部有流血，頭很暈。」等語（偵卷第30頁
      ），此外，並有霖園醫院診斷證明書2 紙（警卷第36、37
      頁）、建佑醫院診斷證明書1 紙（警卷第38 頁 ）、鐵鎚
      、斧頭扣案可資佐證，是被害人張文皇、黃耀興遭被告持
      器物擊傷之事實，應可認定。
（二）至於被告擊傷被害人張文皇、黃耀興所持用之工具，據證
      人張文皇雖於99年8 月16日警詢中陳稱：「99年4 月30日
      係遭被告以斧頭攻擊。」（警卷第17頁），惟張文皇於99
      年4 月30日下午4 時34分許至高雄縣政府警察局林園分局
      林園派出所製作筆錄時，係陳稱: 「我第一次報案時說被
      告持鐵鎚是因為路人跟我說犯嫌是持鐵鎚攻擊我，我才這
      樣跟警方說，經我回想，斧頭才是傷害我的武器。」等語
      ，此觀證人張文皇之警詢筆錄記載自明（警卷第14、17頁
      ），張文皇於99年4 月30日當時係遭被告自後突襲頭、背
      部，衡情張文皇對於被告當時係持何種兇器，自當無法清
      楚目賭。故員警雖於99年8 月16日出示自被告處起獲之鐵
      鎚及斧頭，經詢問張文皇，何者為被告於99年4 月30日使
      用之工具時，張文皇縱供述係遭斧頭擊傷之語，仍難遽認
      被告99年4 月30日該次係持斧頭攻擊張文皇；此部分仍應
      以被告之自白即持木質柄鐵鎚攻擊張文皇較為可採，蓋鐵
      鎚與斧頭均屬堅硬重物，且均遭扣案，有扣押物品清單在
      卷足考，被告並無隱鐵鎚而謊稱是斧頭之必要。
（三）至於99年5 月1 日被告究係以斧頭或鐵鎚攻擊被害人張文
      皇？雖據被告於偵訊中陳稱：「（問：你是用榔頭還是斧
      頭打張文皇的腳？）都有」，惟被告於99年5 月1 日攻擊
      張文皇時，張文皇係騎車行進中，於被告敲擊其頭部後人
      車倒地，被告復攻擊其腳部，該過程係均在短暫時間內完
      成，而扣案之鐵鎚或斧頭，均具一定之重量，衡情被告應
      無須於同一次之攻擊中特地更換或交替使用2 種工具；而
      被告除於上開偵訊中提及曾以榔頭、斧頭攻擊張文皇之腳
      部外，其他偵審歷次訊問時均未曾敘及有於99年5 月1 日
      同時使用榔頭及鐵鎚傷害張文皇，而被害人張文皇係陳稱
      : 被告在99年5 月1 日係用斧頭攻擊其背部與小腿，因張
      文皇之小腿部曾遭攻擊，是其應有機會目睹作案者係持何
      工具，互核被告於本院明確供稱第二次係持用斧頭毆打張
      文皇之腳部之供述以觀，應認被告於99年5 月1 日，係使
      用斧頭為犯案工具。至於被告雖辯稱僅有攻擊腳部，沒有
      攻擊頭部云云，核與被害人張文皇之證詞及驗傷單之記載
      均不相符，應屬避就之詞而不足信。
（四）就被告以扣案木質柄鐵鎚攻擊被害人黃耀興一事，被告雖
      辯稱係欲毆打黃耀興之背部，因黃耀興抬頭才會傷及黃耀
      興之頭部云云，惟黃耀興於停等紅燈時遭攻擊，以頭部與
      背部仍有相當之距離，且背部位於頭部之下方，黃耀興於
      遭攻擊前又非處於移動之狀態，如被告原本欲攻擊之位置
      係在下方之背部，何以會因黃耀興之抬頭，而反而攻擊至
      在上方之頭部，被告此部分之辯詞，核與常情不符。況被
      告於警詢中亦自承：我是一個人騎車跟在黃耀興後方，到
      高雄市○○區○○路一段與忠孝西路口前黃耀興等紅燈時
      ，趁被害人不注意時，我就拿起鐵鎚直接打他的頭部，我
      打了一次（警卷第4 頁）。足認被告係有意攻擊黃耀興之
      頭部，其所辯原係欲攻擊黃耀興之背部、誤傷其頭部云云
      ，不合於常情，自不足採信，至於被告係用鐵鎚或斧頭攻
      擊被害人黃耀興？其警偵訊與本院審理時之供述固有歧異
      ，然黃耀興遭被告持堅硬之器物擊傷，此事實並無違誤。
      衡之本案本院審理時距案發時間已遠於警詢、偵訊之時，
      而人之記憶會隨時間經過而減退模糊，本院認應以被告警
      詢、偵查中所述持鐵鎚擊傷黃耀興一語，較為合乎真實而
      可採。
（五）公訴人固以：被告持鐵鎚、斧頭朝被害人張文皇、黃耀興
      之頭、背部攻擊，所攻擊者均屬人體致命部位，下手甚重
      ，可見被告係基於故意殺人之犯意為之，而認被告係犯殺
      人未遂罪，而提起公訴。惟按，殺人與傷害之區別，應以
      有無殺意為斷，即行為人於下手時有無決意取被害人生命
      為準，至於被害人受傷處是否致命部位，及傷痕多寡、輕
      重為何等，亦僅得供審判者心證之參考，究不能據為絕對
      之標準（最高法院19年度上字第718 號判例意旨及93年度
      台上字第618 號、90年度台上字第1897號判決意旨參照）
      。換言之，殺人罪與傷害罪之區別，無非在以被告行為時
      ，其主觀上之犯意而定，至被害人之傷痕多寡、輕重、深
      淺及有無明顯立即之致命危險等因素，固不失為判斷殺人
      罪及傷害罪之認定資料，惟仍須佐以行為人與被害人間之
      恩怨情仇、是否使用兇器、兇器是否預先準備、兇器種類
      為何、下手攻擊之部位、時間久暫、是否為偶發狀況、行
      為時之態度，並尚應深入觀察行為人與被害人之關係、衝
      突之起因、行為當時所受之剌激、下手力量之輕重，被害
      人受傷之情形及行為事後之態度及其他客觀之具體情事等
      ，加以綜合判斷，始得推認判定行為人行兇之際，究係殺
      人罪或傷害罪之犯意。查：
    1.本件據被害人張文皇、黃耀興自始陳稱與被告無任何怨隙
      ，甚至不認識被告，被告雖稱張文皇每天都從住家跟蹤伊
      到上班處所，又跟回來，又在其門前看伊之機車已經好幾
      個月，而黃耀興是伊在吃飯時，在伊後面比手畫腳，伊在
      外面吃飯，結果他就罵伊等語，然均為被害人張文皇、黃
      耀興所否認，被告應係出於誤認、誤想而於一時衝動之下
      ，取出鐵鎚、斧頭，朝張文皇、黃耀興所在之方向敲擊，
      藉以發洩不滿情緒，足見本案純屬偶發事件，衡情被告當
      不致因此而遽萌生殺人之動機。
    2.觀之案發經過，被告於99年4 月30日攻擊張文皇，係騎乘
      機車路過高雄市○○區○○村○○○路路段，見張文皇亦
      騎乘機車偶然路過且停紅燈之際，而敲擊張文皇後背及後
      腦部位，張文皇於現場受傷後，理應孤立無援，然被告並
      未繼續追擊，反而是離去現場，此業據證人張文皇於偵訊
      、本院審理時均已證述在卷。若被告確有殺人之犯意，在
      張文皇負傷，抵抗能力減弱時，理應繼續持器物攻擊張文
      皇致命之重要部位從容行兇，以遂其目的才是，然此時被
      告卻捨此未為；更停止攻擊離去現場，益證其自始係基於
      傷害之犯意，且僅是一時突發氣憤，並無取人性命之意思
      。另被告於99年5 月1 日攻擊張文皇，係騎乘機車途經高
      雄市林園區○○○路79之1 號前，復見張文皇騎乘機車慢
      速行經該處之際，騎車自後靠近而敲擊張文皇之後背、後
      腦部位，於張文皇倒地後，持續攻擊其小腿處，均已如前
      述，被告既係於自己及張文皇騎乘機車間出手，衡情對被
      害人之定位及自己下手之分寸拿捏及平衡等等，均較一般
      正常情形為不佳，故尚不得以張文皇頭、背部受傷，即遽
      認被告係針對張文皇之頭部要害部分特別攻擊，再者，張
      文皇於現場受傷倒地後，被告繼而毆擊張文皇之腿部數下
      後離去現場，此亦據證人張文皇於偵訊、本院審理時陳述
      明確。若被告確有殺人之犯意，在張文皇負傷、人車倒地
      之際，理應繼續持器物攻擊張文皇致命重要部位才是，然
      此時被告卻捨此未為，僅攻擊張文皇之腿部數下，隨即離
      去現場，益證被告自始亦係基於傷害之犯意，於張文皇偶
      然騎車經過，猝然起意傷害，並無殺死被害人張文皇之犯
      意至明。至於被害人張文皇雖於警詢時陳稱：被告99年5
      月1 日下手時嘴巴有說「給你死」之語（警卷第13頁），
      然為被告所否認，而除被害人張文皇於99年5 月3 日警詢
      時曾為上開供述外，其餘歷次審訊，張文皇均未曾提及，
      復無其他旁證，自難認被告於99年5 月1 日犯案時曾出言
      恐嚇被害人張文皇或據該語即遽認被告有致被害人張文皇
      於死之故意。另被告於99年8 月10日騎機車行經高雄市○
      ○鄉○○路與忠孝西路口時，自後方靠近被害人黃耀興於
      路口等停紅燈之機車，並持堅硬器物打傷黃耀興頭部之犯
      行，雖據被害人黃耀興證述在卷如前，然被告係利用黃耀
      興騎乘機車等停紅燈未及發現後方有機車靠近而偷襲為之
      ，被告當時下手之部位、力道等等，定感與平衡應較一般
      情形為差，自不能單以黃耀興係後頭部位受敲擊，而遽認
      被告係出於取人性命之犯意，況被告出手後隨即離去，並
      未利用黃耀興頭暈、抵抗力減弱時之際，持續追殺或朝其
      致命之重要部位或者重要知覺器官直接敲擊、砍殺，足認
      被告僅係基於傷害之犯意而為之，亦無殺死被害人黃耀興
      之犯意。
    3.按持鐵鎚、斧頭敲擊人身是否有殺人之決意，仍應參酌當
      時情況，觀其行為之動機，視其下手之情形，及敲擊之部
      位，與受傷之輕重等，以為綜合之判斷。查被害人張文皇
      2 次受傷情形各為1.右腳、左膝、背部及頭部外傷，2.右
      小腿撕裂傷、右膝及膝後窩撕裂傷、右小腿擦傷、右足擦
      傷；而被害人黃耀興經診斷係頭部外傷併後枕部撕裂傷；
      此均有診斷證明書在卷可稽，2 人所受傷害並非嚴重，足
      徵被告下手當時並非用力猛擊甚明；又綜觀被告與被害人
      於事發前並無深仇大恨，係因被告心生誤會、一時氣憤而
      偶發之，綜上，被告抗辯渠無致人於死之殺人犯意等語，
      應為可採，本院認定被告3 次犯行，均係基於傷害之犯意
      而為之，檢察官認此部分係犯刑法第271 條第2 項、第1
      項殺人未遂罪，容有誤會。
（六）至於被告辯稱伊係受張文皇、黃耀興長期騷擾一事，證人
      張文皇迭於偵、審中證稱：根本不認識被告，也沒有罵被
      告；我從小住在溪州，與被告住的地方騎機車差不多要20
      多分鐘，被打之前沒有見過被告，我在明進宮當道士，參
      拜的人很多，但對於被告沒有印象（偵卷第31、32頁、原
      審卷第130 頁、第131 頁、本院卷第53頁），證人黃耀興
      亦稱：不認識被告、沒有罵被告，住的地方與被告住的東
      林村有一段路，不同村莊，被打的莫名其妙（偵卷第31、
      32頁、原審卷第132 頁、本院卷第54頁）。查證人張文皇
      於99年4 月30日、99年5 月3 日及黃耀興於99年8 月16日
      因遭被告攻擊而至警局報案時，均稱係遭不明人士傷害，
      而未提及被告之姓名，係員警調查而請被告到場後，才指
      認係被告所為，如張文皇、黃耀興確有騷擾被告之行為，
      渠等對於被告之姓名、住家、工作地點均應知之甚詳，又
      恰好遇被告對渠等報復，豈會未向員警供出被告之姓名年
      籍？是張文皇、黃耀興所述於事發前均不認識被告，更未
      罵被告等語，應屬實在，被告辯稱遭張文皇、黃耀興長期
      騷擾之事，洵無足採信，更無從合理化其傷害他人之犯行
      。綜上，本件被告3 次傷害犯行，事證明確，應予依法論
      科。
（七）末查，原審針對被告行為時有無因精神障礙或其他心智缺
      陷，致已達不能辨識其行為違法或欠缺依其辨識而行為之
      能力，或有上開能力顯著降低之情形送高雄市立凱旋醫院
      鑑定，高雄市立凱旋醫院鑑定結果認除被告自陳內容外，
      無顯著證據證明被告有何精神疾病至影響其辨識行為違法
      之能力或依其辨識行為之能力，且被告所述之可信度有待
      商榷（參高雄市立凱旋醫院精神鑑定書，原審卷第94頁）
      。原審復囑託高雄醫學大學附設中和紀念醫院鑑定，亦認
      被告在居留或住院評估之時間內，均未認張文皇等人會對
      伊不利，如其有受精神症狀影響之情形，在未接受治療之
      情況下，應會持續堅信張文皇要對其不利，且被告於高雄
      醫學大學附設中和紀念醫院住院鑑定之期間，亦未被觀察
      到有幻覺或妄想所引起之情緒或行為，被告之現實判斷力
      完整，自己亦表示不曾、不可能有幻覺或妄想，故被告犯
      案之原因並非因妄想或幻覺所致；其相關檢查中，亦未發
      現被告腦部有任何病變，心裡衡鑑除顯示被告有反社會性
      人格外，亦未發覺被告有智能不足之情形，此有高雄醫學
      大學附設中和紀念醫院精神鑑定報告書可資參酌（原審卷
      第186 至192 頁），是被告並無刑法第19條第1 項、第2
      項之情狀，其有為其行為負責之能力至明。綜上所述，被
      告所犯3 次傷害犯行，均堪認定，應依法論罪科刑。
三、查被告於99年4 月30日持扣案木質柄鐵鎚、99年5 月1 日持
    扣案斧頭、99年8 月10日持扣案木質柄鐵鎚，分別攻擊張文
    皇、黃耀興，核其所為，均係犯刑法第277 條第1 項之普通
    傷害罪。被告所犯上開3 罪，犯意各別，行為互殊，應予分
    論併罰。辯護人雖以被告於99年4 月30日、99年5 月1 日攻
    擊張文皇之行為，係於密接之時地所為，應論以接續犯之一
    罪，惟刑法上所謂接續犯，係指數行為於同時同地或密切接
    近之實地實施，侵害同一之法益，各行為之獨立性極為薄弱
    ，依一般社會健全觀念，在時間差距上，難以強行分開，就
    行為人之主觀，各個舉動不過為其犯罪行為之一部分者，在
    刑法評價上，以視為數個舉動之接續施行，合為包括之一行
    為予以評價較為合理者（最高法院28年上字第3429號判例、
    86年台上字第3295號判例意旨參照）。被告於99年4 月30日
    、99年5 月1 日之2 次攻擊行為，相隔已有1 日之久，就一
    般社會觀念，已難認係同一行為，且被告2 次攻擊所使用之
    兇器不同，更足認被告係於99年4 月30日攻擊張文皇之後，
    另起以斧頭傷害張文皇之犯意，而屬不同之行為，亦應分開
    評價較屬合理，自難認係接續之一罪。公訴意旨認被告上開
    犯行均涉犯刑法第271 條第1 、2 項殺人未遂犯行，容有誤
    會，惟起訴之基本社會事實仍屬同一，本院自得予以審理而
    變更起訴法條為刑法第277 條第1 項之普通傷害罪。
四、原審對被告予以論罪科刑，固非無見。惟查：被告3 次均係
    基於傷害之犯意，而著手實施傷害之行為，應成立刑法第27
    7 條第1 項之傷害罪；原審認定被告3 次均係基於殺人之犯
    意，著手實施殺人犯行而未遂，應成立刑法第271 條第1 、
    2 項之殺人未遂罪，均有未洽。被告上訴否認有殺人犯意而
    指摘原審判決不當，為有理由，原判決既有上揭不當之處，
    自應由本院將原判決均予以撤銷改判。爰審酌被告前曾有殺
    人未遂之前科，於該殺人未遂案件執行期間，有與其他受刑
    人互毆情形，此有原審職權調取之本院86年度上訴字第1370
    號刑事卷宗全卷及法務部矯正署屏東監獄100 年3 月24日屏
    監宗教決字第1001100308號書函所附被告服刑期間輔導記錄
    影本（原審卷第155 、156 頁）可資證明，被告又於該案執
    行完畢後，再為本件3 次犯行（未構成累犯），足認被告仍
    未能尊重他人身體法益，且其個性衝動，控制情緒之能力亦
    屬欠佳。其為上開犯行後，始終稱係受被害人騷擾在先，而
    將犯案之動機歸咎於被害人，實難認其犯後已有悔改之意，
    對被害人而言，無異隨機受傷，心中恐懼應甚，被告迄今均
    未賠償被害人；另斟酌高雄醫學大學附設中和紀念醫院鑑定
    意見認被告缺乏自覺與自省，冀求他人滿足與配合自己之需
    求，需求未獲滿足時即訴諸暴力等情，並考量被告之教育程
    度、經濟狀況、家庭狀況（原審卷第89頁、第90頁）等一切
    情狀，分別量處如主文第2 項所示之刑，並定其應執行刑。
    至辯護人雖認應對被告施以治療取代重刑，惟被告並無任何
    精神疾病或心智缺陷，已如前述，辯護人所指「治療」係針
    對何事、能否「治療」被告之人格，已屬有疑，而以刑罰之
    一般預防或特別預防目的，本院亦認有必要使被告與外界為
    一段時間之隔離，以達社會防衛之目的。扣案之木質柄鐵鎚
    1 把、斧頭1 把等物，分別為被告所有用以為上開犯行之兇
    器，應於各該罪刑項下沒收。至於扣案另支較長較重之塑膠
    柄鐵鎚，因卷內並無證據足證該鐵槌與本件犯案有何關聯，
    爰不為沒收之諭知。
據上論斷，應依刑事訴訟法第369 條第1 項前段、第364 條、第
299 條第1 項前段、第300 條，刑法第277 條第1 項、第51條第
5 款、第38條1 項第2 款，刑法施行法第1 條之1 ，判決如主文
。
本案經檢察官莊榮松到庭執行職務。
中    華    民    國   100    年    9     月    28    日
                  刑事第三庭    審判長法  官  莊崑山
                                      法  官  莊松泉
                                      法  官  簡志瑩
以上正本證明與原本無異。
檢察官如不服本判決應於收受本判決後10日內向本院提出上訴書
狀，其未敘述上訴理由者，並得於提起上訴後10日內向本院補提
理由書狀（均須按他造當事人之人數附繕本）「切勿逕送上級法
院」。
被告不得上訴。
中    華    民    國   100    年    9     月    28    日
                                      書記官  吳新貞
附錄本案論罪科刑法條：
中華民國刑法第277條
傷害人之身體或健康者，處3 年以下有期徒刑、拘役或1 千元以
下罰金。
犯前項之罪因而致人於死者，處無期徒刑或7 年以上有期徒刑；
致重傷者，處3 年以上10年以下有期徒刑。